【裁判字號】    98,易,1704
【裁判日期】    980729
【裁判案由】    詐欺
【裁判全文】
臺灣臺中地方法院刑事判決              98年度易字第1704號
公  訴  人  臺灣臺中地方法院檢察署檢察官
被      告  甲○○
上列被告因詐欺案件，經檢察官提起公訴（九十八年度偵字第八
七○三號），本院判決如下：
    主  文
甲○○幫助意圖為自己不法之所有，以詐術使人將本人之物交付
，處有期徒刑伍月，如易科罰金，以新臺幣壹仟元折算壹日。
    事  實
一、甲○○前因偽造有價證券案件，經本院以九十五年度訴字第
    二○八九號判決處以有期徒刑一年，緩刑三年，於民國九十
    五年十二月二十五日確定，現仍在緩刑期間。甲○○明知金
    融帳戶之提款卡、密碼係供自己使用之重要理財工具，關係
    個人財產、信用之表徵，並可預見一般人取得他人金融帳戶
    提款卡使用常與財產犯罪密切相關，且取得他人提款卡之目
    的在於掩飾犯罪所得之財物或財產上利益不易遭人追查，又
    對於提供提款卡、密碼雖無引發他人萌生犯罪之確信，但仍
    以縱若有人持以犯罪，亦無違反其本意之幫助犯意，於九十
    七年九月十八日，在臺中市○○○路之朝馬車站前，將其妻
    陳慧冠所有之臺灣土地銀行南臺中分行帳戶（帳號：000
    000000000號）之提款卡、密碼，提供予綽號「小
    周」之真實姓名年籍不詳成年男子（下稱「小周」），以此
    方式幫助他人犯罪。未幾，上開帳戶提款卡、密碼等物，便
    由不詳成年人等使用，而渠等基於意圖為自己不法所有之犯
    意聯絡，於同年月二十日下午五時許，推由其中一人假冒東
    森購物公司員工名義，撥打電話予乙○○，向其佯稱：之前
    在貨物單上誤簽為二十四期分期付款，富邦銀行服務人員將
    打電話向其確認云云，之後再由另一人假冒富邦銀行服務人
    員名義撥打電話予乙○○，並訛稱：須以ＡＴＭ查詢帳戶餘
    額，以方便銀行停止二十四期分期付款云云，致使乙○○陷
    於錯誤，於同日晚間七時二十六分、七時二十八分、七時三
    十分、七時三十一分、七時三十四分，在某土地銀行ＡＴＭ
    提款機前，接續匯款新臺幣（下同）三萬元、三萬元、二萬
    九千元、三千元、一千元，共計九萬三千元至陳慧冠所有之
    上開銀行帳戶內，事後再由不詳人等之其中一人領出。嗣因
    乙○○發覺有異而報警處理，經警依上開銀行帳戶資料，循
    線查獲甲○○。
二、案經彰化縣警察局員林分局報請臺灣彰化地方法院檢察署呈
    請臺灣高等法院檢察署令轉臺灣臺中地方法院檢察署檢察官
    偵查起訴。
    理  由
一、程序方面：
  (一)按被告以外之人於審判外之言詞或書面陳述，除法律有規定
    者外，不得作為證據；又被告以外之人於審判外之陳述，雖
    不符前四條之規定，而經當事人於審判程序同意作為證據，
    法院審酌該言詞陳述或書面陳述作成時之情況，認為適當者
    ，亦得為證據，刑事訴訟法第一百五十九條第一項及第一百
    五十九條之五第一項分別定有明文。查被告甲○○於本院行
    準備程序時同意將被害人乙○○之警詢筆錄做為證據（參見
    本院卷第十一頁），且本院審酌該警詢筆錄作成時之情況，
    亦認為適當，則依刑事訴訟法第一百五十九條之五第一項之
    規定，為傳聞法則之例外，有證據能力，本院自得引為判決
    之依據，合先敘明。
  (二)按除顯有不可信之情況外，從事業務之人於業務上或通常業
    務過程所須製作之紀錄文書、證明文書，亦得為證據，刑事
    訴訟法第一百五十九條之四第二款定有明文。查臺灣土地銀
    行南臺中分行九十七年十月十六日南中存字第○九七○○○
    二八一五號函附之開戶基本資料、往來交易明細表，及被害
    人乙○○提出之土地銀行自動櫃員機存戶交易明細表影本五
    紙，均係從事業務之人於業務上所製作之紀錄文書或證明文
    書，與其責任、信譽攸關，若有錯誤、虛偽，該從事業務之
    人可能因此擔負刑事及行政責任，且該等文書經常處於可能
    受公開檢查之狀態，其正確性及真實之保障極高，故並無顯
    有不可信之情況，依上開規定，自得為證據，併予敘明。
二、訊據被告固不否認上開臺灣土地銀行南臺中分行帳戶為其妻
    陳慧冠所申請開立，惟矢口否認有何幫助詐欺犯行，辯稱：
    伊是從報紙得知要應徵司機工作，為了取得工作，誤信公司
    指示，提供帳戶提款卡作為薪資轉帳之用，伊求職遭詐騙提
    款卡，伊也是被害人云云。惟查：
  (一)被害人乙○○受不詳成年人等詐騙，以致陷於錯誤，而匯款
    前揭金額至被告之妻陳慧冠所有之上開臺灣土地銀行南臺中
    分行帳戶等情，業據被害人乙○○於警詢中指述綦詳，且有
    臺灣土地銀行南臺中分行九十七年十月十六日南中存字第○
    九七○○○二八一五號函附之開戶基本資料、往來交易明細
    表，及被害人乙○○提出之土地銀行自動櫃員機存戶交易明
    細表影本五紙在卷可稽，足見被告之妻陳慧冠所有之上開帳
    戶確為不詳人等用來掩飾詐欺犯罪之出入帳戶。
  (二)按金融帳戶之存摺、提款卡、密碼攸關該帳戶持有人是否得
    任意提領帳戶內之存款，具有高度之專屬性，若一併提供予
    他人，則將難以控制他人對該帳戶之使用，此為眾所周知之
    事實。被告於警詢中辯稱：伊於九十七年年九月十六日看自
    由時報刊登外務司機，於九月十八日下午五時許，伊用00
    00000000電話撥打報紙刊登之000000000
    0電話與對方男子聯繫後，本來約在臺中火車站前，又更換
    到臺中市○○○路朝馬車站前見面，伊與妻子一起前往，對
    方稱開車載小姐去酒店上班，日領二千元，要交金融卡、密
    碼讓他查證是否有信用不良，伊因自己有卡債信用破產，才
    用伊妻子的金融卡云云（參見臺灣彰化地方法院檢察署偵查
    卷宗第七頁背面），又於偵查中辯稱：伊是在去年九月間去
    找工作，伊是看報紙應徵司機，伊沒有職業駕駛的駕照，只
    有普通自小客車的駕照，伊是開轎車的，伊打電話給對方，
    對方自稱是小周，約三十歲之成年男子，真實姓名不詳，伊
    是在臺中市○○路的全家便利商店交給他，他說隔天聯絡伊
    去上班，匯錢用的，伊有把密碼告訴小周等語（同上卷第八
    三頁）。被告於警詢時先稱提款卡係為查詢信用之用，復於
    偵查中改稱提款卡係匯款之用，前後所述不一，已非無疑；
    又被告於本院審理時自承：伊曾受僱於高鐵公司當清潔員等
    語（參見本院卷第一八頁），則被告為年逾五十歲之成年人
    ，非無使用提款卡之經驗，並具有一定社會經驗與智識之人
    ，當知應徵工作無須繳交帳戶提款卡及密碼，且提款卡之功
    用在於提領存款，並無查證持卡人信用之功效，而匯款亦僅
    須提供該帳戶之帳戶即可，無須連同提款卡、密碼一併提出
    ，是被告交付提款卡顯與應徵工作無關；被告於本院審理時
    又自承：伊沒有辦法限制對方不去用提款卡，也沒有辦法限
    制對方使用用途等語（參見本院卷第一九頁），足徵被告確
    有將該提款卡、密碼交予他人隨意使用之意。
  (三)按刑法上之故意，可分為直接故意與不確定故意（間接故意
    ），所謂「不確定故意」，係指行為人對於構成犯罪之事實
    ，預見其發生而其發生並不違背其本意者，刑法第十三條第
    二項定有明文；且衡諸常情，一般國人向金融機構開設帳戶
    ，並無任何法令限制，若係正當用途，大可光明正大，自行
    申請供己使用，何必向他人收集？再者，帳戶之用途係用來
    存提款項，而提款卡、密碼等均係個人重要之物件，並具有
    一定金融交易目的及識別意義，一旦有人收集他人帳戶及上
    開物品供做不明使用，依一般認知，必是隱身幕後之使用人
    欲利用人頭帳戶掩飾犯行免於遭人追查，自極易於令人有與
    不法犯罪之目的相關之合理懷疑。被告為具一般社會智識經
    驗之成年人，業如前述，自應知不詳成年人等取得提款卡與
    其應徵工作無關，而係利用上開帳戶作犯罪之用，是其對於
    他人利用上開帳戶提款卡、密碼作為犯詐欺罪之出入帳戶等
    情，當有所預見。
  (四)被告雖辯稱：伊求職遭詐騙提款卡，伊也是被害人云云。然
    被告於警詢中已自承：伊妻子當時認為應徵工作為何會約在
    外面，伊認為沒有保障，有向該男子告知不應徵了，伊妻子
    要去開車時，對方男子再與伊商談，最後伊因急需要這份工
    作，又該張金融卡帳戶內剩幾百元，因該張金融卡平常均伊
    在使用伊我沒有讓伊妻子知道及同意之下將提款卡交給該男
    子，對方稱查清楚金融卡信用後，明天就會通知伊上班，結
    果均未連絡，直至九月二十四日伊妻子發覺其銀行帳戶遭凍
    結，質問伊，伊才告訴她將上開帳戶之提款卡、密碼交給要
    應徵司機之不詳姓名男子，伊才與妻子到臺中市健康派出所
    報案等語（參見臺灣彰化地方法院檢察署偵查卷宗第八頁）
    ，則被告之妻已對此應徵方式有所質疑，被告猶為取得工作
    ，明知提供提款卡與應徵工作毫無關聯，仍交付提款卡、密
    碼予「小周」，又無法防止他人將該提款卡、密碼供作詐欺
    犯罪之用，且被告在隔日未能取得工作後，亦未立即報警申
    訴其提款卡遭騙，實難認被告當時有以「被害人」自居，，
    益見被告為取得工作，任由他人將該提款卡、密碼隨意使用
    ，是被告對該提款卡、密碼遭他人供犯罪使用能有所預見，
    且被告具有縱若有人持以犯罪，亦無違反其本意之不確定幫
    助故意。
  (五)綜上，本案事證明確，被告犯行洵堪認定，應依法論科。
二、被告基於幫助詐欺之不確定故意，提供上開銀行提款卡、密
    碼予不詳成年人等，作為詐欺所用之出入帳戶，幫助不詳成
    年人等取得詐欺被害人款項之行為，核其所為，係犯刑法第
    三十條第一項、第三百三十九條第一項詐欺取財罪之幫助犯
    。前揭不詳人等就詐欺取財犯行，有犯意聯絡及行為分擔，
    為共同正犯，惟幫助犯係從犯，從屬正犯而成立，刑法上既
    無「共同幫助」之情，當亦無「幫助共同」之可言（司法院
    廳刑一字第一一○四號函亦同此見解），是本案被告幫助
    他人犯共同詐欺取財罪，為從犯，爰依刑法第三十條第二項
    減輕其刑。爰審酌被告所為擾亂金融交易秩序及阻礙國家偵
    查追緝之行使，暨其智識、犯罪目的、手段，犯後否認犯行
    等一切情狀，量處如主文所示之刑，並諭知易科罰金之折算
    標準，以示懲儆。
據上論斷，應依刑事訴訟法第二百九十九條第一項前段，刑法第
三十條第一項、第二項、第三百三十九條第一項、第四十一條第
一項前段，刑法施行法第一條之一第一項、第二項前段，判決如
主文。
中    華    民    國    98    年    7     月    29    日
                  刑事第十三庭  審判長法  官  陳得利
                                      法  官  許月馨
                                      法  官  黃裕仁
以上正本證明與原本無異。
如不服本判決應於收受判決後十日內向本院提出上訴書狀，並應
敘述具體理由；其未敘述上訴理由者，應於上訴期間屆滿後二十
日內向本院補提理由書（均須按他造當事人之人數附繕本，切勿
逕送上級法院）。
                                      書記官  何惠文
中    華    民    國    98    年    7     月    29    日
附錄論罪科刑法條
刑法第三百三十九條第一項
意圖為自己或第三人不法之所有，以詐術使人將本人或第三人之
物交付者，處五年以下有期徒刑、拘役或科或併科一千元以下罰
金。


司法院資訊處製作；財團法人民間司法改革基金會備份。
